臺灣臺北地方法院民事判決
111年度勞訴字第45號
原      告  陳凱翊  

訴訟代理人  陳昌羲律師（法扶律師）
被      告  聚力國際諮詢有限公司

法定代理人  朱肇敏  
訴訟代理人  蔡政峯律師
            江昇峰律師
            莊艾潔律師
上列當事人間請求確認僱傭關係存在等事件，本院於民國111年7
月11日言詞辯論終結，判決如下：
    主  文
一、原告之訴駁回。
二、訴訟費用由原告負擔。　　
    事實及理由
壹、程序方面：
　　按解散之公司除因合併、分割或破產而解散外，應行清算；
    解散之公司，於清算範圍內，視為尚未解散；公司之清算人
    ，在執行職務範圍內，亦為公司負責人；有限公司之清算，
    以全體股東為清算人，但本法或章程另有規定或經股東決議
    另選清算人者，不在此限，公司法第24條、第25條、第8條
    第2項、第113條第2項準用第79條分別定有明文。查被告於
    本院審理中之民國111年3月16日經股東同意解散，並由原法
    定代理人朱肇敏擔任清算人等情，有臺北市政府111年3月21
    日府產商字第11147324800號函、有限公司變更登記表及股
    東同意書在卷可稽（見本院卷第157至162頁），依法即應列
    朱肇敏為被告之法定代理人，合先敘明。
貳、實體方面：
一、原告主張：原告自109年4月27日起受僱於被告，擔任客服人
    員，負責接聽、處理客戶申訴及進行產品推銷，約定月薪為
    新臺幣（下同）4萬5,450元，兩造並簽訂勞動契約書（下稱
    系爭契約）。詎被告於110年8月27日以勞動基準法（下稱勞
    基法）第11條第5款事由，預告兩造間之系爭契約法律關係
    將於同年9月16日終止。惟原告之主管以原告績效不佳為由
    進行績效改善計畫，要求原告須於110年8月1日至同年月31
    日期間內達到B+之評比，然依被告公司規章，連續2期績效
    為D方須進行績效改善計畫，原告並無上開情形，且績效改
    善計畫亦無客觀、具體標準，而被告於上開績效改善計畫期
    限屆至前即資遣原告，亦未告知原告有無其他單位可供調任
    ，均不符解僱最後手段性原則。爰請求確認兩造間僱傭關係
    存在，並依系爭契約法律關係、民法第487條、勞工退休金
    條例（下稱勞退條例）第14條規定，求命被告給付自110年9
    月16日起至同年12月31日止（含保障年薪第13個月部分）之
    薪資共計20萬4,525元併計付法定遲延利息、提撥自110年9
    月16日起至同年12月31日止之退休金共計9,618元，以及命
    被告自111年1月1日起至復職前1日止，按月於次月5日給付
    原告薪資4萬5,450元併計付法定遲延利息，並自111年1月1
    日起，按月提撥退休金2,748元等語，並聲明：㈠確認兩造間
    僱傭關係存在。㈡被告應給付原告20萬4,525元，及自起訴狀
    繕本送達翌日起至清償日止，按年息5%計算之利息。㈢被告
    應自111年1月1日起至原告復職前1日止，按月於次月5日給
    付原告4萬5,450元，及自各期應給付日翌日起至清償日止，
    按年息5%計算之利息。㈣被告應提撥9,618元，及自111年1月
    1日起按月提撥2,748元至原告之勞工退休金專戶。
二、被告則以：被告係以線上遊戲之系統維護及客戶服務為業，
    客戶服務更為被告唯一專職營業項目，故對於被告所屬客服
    人員相較於其他非以客戶服務為營業項目之公司，有更嚴格
    及高標準之要求。而依被告之績效改善計畫管理辦法第3條
    規定工作態度不佳者為應改善對象，另同辦法第5條則規定
    評核結果不合格者，被告有權調整其工作職位或終止聘僱關
    係。原告於110年4月26日、同年5月10日經被告質檢部門考
    核其有服務態度之失誤，被告即對原告進行績效改善計畫，
    原告至110年6月11日因未有服務態度相關失誤而與被告繼續
    僱傭關係。嗣原告於110年7月10日再次發生服務態度失誤，
    被告認定原告缺失原因為「服務態度消極」，兩造並約定原
    告須於改善期間內無任何服務態度消極之失誤、8月份績效
    等級達到B+，否則即為績效無法改善，被告將依勞基法第11
    條第5款規定終止系爭契約關係。然原告於110年8月17日改
    善期間內發生服務態度不佳之嚴重違紀，已存在不能勝任工
    作之主、客觀情狀而未達成系爭契約之經濟目的，自屬於勞
    基法第11條第5款所定事由，且質檢部門已針對原告之工作
    缺失進行面對面約談、教育訓練及提供應對進退方法，是被
    告於原告資遣前已窮盡約談、訓練及輔導之能事，原告仍未
    達成被告合理之經濟期待，被告各部門亦有人數上限而無適
    當職位可供轉調，自符合解僱最後手段原則等語，資為抗辯
    ，並聲明：原告之訴駁回。
三、兩造不爭執事項：（見本院卷第167至168頁）
　㈠原告自109年4月27日起受僱於被告，擔任客服人員。
  ㈡被告於110年8月27日預告兩造間之系爭契約法律關係將於同
    年9月16日終止，終止事由為勞基法第11條第5款，最後工作
    日為110年9月16日。
  ㈢原告任職期間之工資、資遣費均已如數領得，且原告之特別
    休假亦已全數休畢。
　㈣原證1至原證7形式上真正不爭執。
四、得心證之理由：
　㈠被告終止系爭契約是否合法？
　⒈按勞工對於所擔任之工作確不能勝任時，雇主得預告終止勞
    動契約，勞動基準法第11條第5款定有明文。從而勞工提供
    之勞務，如無法達成雇主透過勞動契約所欲達成客觀合理之
    經濟目的，雇主即得解僱勞工，其造成此項合理經濟目的不
    能達成之原因，不僅指勞工在客觀上之學識、品行、能力、
    身心狀況，不能勝任工作者而言，即勞工主觀上「能為而不
    為」、「可以做而無意願做」，違反勞工應忠誠履行勞務給
    付之義務者，均屬該條款所謂「不能勝任工作」。再經雇主
    於其使用勞動基準法所賦予保護之各種手段後，仍無法改善
    情況下，始得終止勞動契約，以兼顧「解僱最後手段性」原
    則。至於解僱與勞工不能勝任之具體事實間應具相當之對應
    性，該具體事實之態樣、初次或累次、故意或過失、對雇主
    及事業所生之危險或損失、勞僱關係之緊密程度、勞工到職
    時間之久暫等，均為是否達到解僱之衡量標準。　
  ⒉證人吳鎔竹於本院言詞辯論時證稱：我於110年3月起任職於
    被告公司，擔任客服主管，協助排班、疑難雜症處理、客服
    人員考核；被證4績效改善計畫表是由我跟HR填寫，但主要
    是我填的為主，原告因為5月份有2次比較嚴重的文字服務態
    度問題，所以我才寫這份計劃表交給HR，我再與原告做訪談
    ，請其提改善計畫並記錄下來以後交給HR，接下來就是原告
    在改善期間有無達到改善目標，質檢培訓（QA）部門跟我會
    再進行考核，後來在改善期間，原告沒有再出現服務態度問
    題，所以就繼續工作等語（見本院卷第145至146頁），並有
    原告與客戶之對話紀錄為憑（見本院卷第111至112頁），參
    以被證4績效改善計畫表記載（見本院卷第113頁），改善項
    目：「服務態度消極，5月份部門績效為D」、改善目標：「
    1.無服務態度消極錯誤（部門規定服務態度被投訴，當月績
    效D）。說明：五月份已有2筆服務態度問題，改善期間（5/
    11~6/11）內不再有服務態度問題失誤。2.如改善期間（5/1
    1~6/11）內有服務態度錯誤，即為問題無法改善，依勞基法
    第十一條第五款終止聘僱關係」等語，原告並於改善方法填
    寫：「參考其他同事對話，善用標答」等語，以及簽名同意
    以上改善目標；且依被告之服務態度培訓簡報影本（見本院
    卷第105至106頁），消極處理客戶問題為服務態度失誤之一
    種情形，被告並無限制客服人員不得發送表情圖案，但不能
    只發送表情圖案，沒有正面回應客戶的問題。則據此足證原
    告確有於110年5月間因服務態度消極而經被告輔導改善。
　⒊證人吳鎔竹又於本院言詞辯論時證述：原告於7月份又出現服
    務態度缺失，所以才再開被證7績效改善計畫表，當時改善
    目標如計畫表所載，然而8月原告又出現服務態度問題，考
    核結果降到D，被告公司就走資遣程序等語（見本院卷第146
    頁），並有原告與客戶之對話紀錄、7月11日客服質檢報告
    為憑（見本院卷第116至119頁），參以被證7績效改善計畫
    表記載（見本院卷第121頁），改善項目：「服務態度消極
    ，近三個月內其中兩個月績效為D」、改善目標：「1.改善
    期間內無任何服務態度消極失誤（部門規定服務態度被投訴
    ，當月績效降為D）。2.八月份績效等級需達B+。3.如上述
    目標無法達成，視為問題無法改善即不適任該職務，將依勞
    基法第十一條第五款終止聘僱關係」等語，原告並於改善方
    法填寫：「耐心更加一些」等語，以及簽名同意以上改善目
    標，然於改善期間內之8月17日原告有1筆服務態度失誤，8
    月份績效等級為D，並經原告直屬主管即證人吳鎔竹簽名確
    認，再經人資行政部人員確認改善結果為改善目標皆未達成
    。則據此足證原告確有於110年7月間因服務態度消極而再經
    被告輔導改善，然原告於110年8月17日之改善期間內再次有
    服務態度失誤情形，其於短時間內多次發生服務態度問題，
    實使被告無法再期待原告日後工作表現，而有不能勝任工作
    之情事。
　⒋原告雖主張：證人吳鎔竹1人自行考核、評量，主觀認定原告
    之工作態度不佳，而績效改善計畫、改善結果，甚至決定資
    遣均係由證人吳鎔竹1人決定，如其決定不當而係違法解僱
    ，可能面臨被告請求損害賠償，其證詞內容與自身具有利害
    關係，且證人吳鎔竹所述均係主觀臆測，而無客觀合理之標
    準，其證詞不可採等語（見本院卷第176頁），然觀諸績效
    改善計畫表所載（見本院卷第113頁、第121頁），除由證人
    吳鎔竹於上書寫改善項目等欄位並簽名外，另有人資行政部
    門人員簽名，且就服務態度問題部分，尚由質檢部抽查並就
    服務態度不佳人員出具報告乙事，亦有質檢部客服電話質檢
    報告可查（見本院卷第119頁、第209至217頁），是證人吳
    鎔竹顯非僅憑一己好惡而任意為上開證詞，原告泛指證人吳
    鎔竹因自身有利害關係，且屬主觀臆測，其證詞不可採等語
    ，自難憑採。原告另主張：連續2期績效為D方須進行績效改
    善計畫等語，然依被告之績效改善計畫管理辦法第3條規定
    ，應改善之對象除了月績效連續2個月為D者外，尚包括工作
    態度不佳者（見本院卷第108頁），是原告此部分主張，亦
    不足採。
　⒌原告又主張：被告在改善期限屆至前即通知資遣原告，且縱
    認原告不適合擔任客服工作，亦有其他部門可以調派，被告
    終止系爭契約不符合最後手段性原則等語。惟原告於第2次
    改善期間之改善目標為：「1.改善期間內無任何服務態度消
    極失誤（部門規定服務態度被投訴，當月績效降為D）。2.
    八月份績效等級需達B+。3.如上述目標無法達成，視為問題
    無法改善即不適任該職務，將依勞基法第十一條第五款終止
    聘僱關係」，且原告於該改善期間內之8月17日有1筆服務態
    度失誤，8月份績效等級為D，已如上述，則被告實難期待原
    告得完成改善目標。另證人吳鎔竹於本院言詞辯論時證稱：
    當初有想安排其他位置，除了客服部還有後勤單位如HR、質
    檢培訓部門，然質檢培訓部門當時沒有職缺，且對於客服的
    標準更高，其他部門也沒有職缺，所以才安排資遣等語（見
    本院卷第147頁）。則被告於該時並無其他職缺調整原告職
    務，是被告以原告不能勝任工作為由，終止系爭契約，應認
    為符合解僱最後手段性原則。
　㈡原告訴請確認僱傭關係存在，及請求自110年9月16日起（含
    保障年薪第13個月部分）之薪資併計付法定遲延利息、提撥
    自110年9月16日起之退休金，有無理由？　　　　　
　  被告既已合法終止系爭契約，已如前述，則原告訴請確認僱
    傭關係存在，及請求自110年9月16日起（含保障年薪第13個
    月部分）之薪資併計付法定遲延利息、提撥自110年9月16日
    起之退休金，自無理由。
五、綜上所述，原告依系爭契約法律關係、民法第487條、勞退
    條例第14條規定，請求：㈠確認兩造間僱傭關係存在；㈡被告
    應給原告20萬4,525元，及自起訴狀繕本送達翌日起至清償
    日止，按年息5%計算之利息；㈢被告應自111年1月1日起至原
    告復職前1日止，按月於次月5日給付原告4萬5,450元，及自
    各期應給付之翌日起至清償日止，按年息5%計算之利息；㈣
    被告應提撥9,618元，以及自111年1月1日起按月提撥退休金
    2,748元至原告之勞工退休金專戶，均無理由，應予駁回。
六、本件為判決之基礎已臻明確，兩造其餘之陳述及所提其他證
    據，經本院斟酌後，認為均於判決之結果無影響，亦與本案
    之爭點無涉，自無庸逐一論述。
七、訴訟費用負擔之依據：民事訴訟法第78條。   　　
中　　華　　民　　國　　111 　年　　 8　　月　　 3　　日
                    勞動法庭    法  官    莊仁杰
以上正本係照原本作成。
如對本判決上訴，須於判決送達後20日內向本院提出上訴狀。如
委任律師提起上訴者，應一併繳納上訴審裁判費。
中　　華　　民　　國　　111 　年　　8 　　月　　3 　　日
                                書記官    廖宣惟